臺灣臺中地方法院交通事件裁定       100年度交聲字第2475號
                                   100年度交聲字第2476號
原處分機關  交通部公路總局臺中區監理所豐原監理站
異  議  人
即受處分人  古婷怡
上列聲明異議人即受處分人因違反道路交通管理處罰條例事件，
對於交通部公路總局臺中區監理所豐原監理站於民國100年8月2
日所為之處分（豐監稽違字第裁63-GF0000000號、豐監稽違字第
裁63-GF0000000號裁決書）聲明異議，本院裁定如下：
    主    文
原處分均撤銷。
古婷怡均不罰。
    理    由
一、原處分意旨略以：異議人即受處分人（下稱異議人）古婷怡
    為車牌號碼SRL-028號輕型機車之所有人。因交通部公路總
    局臺中區監理所臺中市監理站（下稱臺中市監理站）人員於
    民國100年4月12日上午8時30分許，在臺中市○○路77號即
    臺中市監理站，發現異議人所騎乘懸掛車牌號碼SRT-118號
    之輕型機車，原係賴竹巖（已歿）所有之車牌號碼為SRT-11
    8號輕型機車，遂通知員警到場，經警以異議人有「牌照供
    他車（SRT-118）使用」、「使用他車牌照（SRL-028）行駛
    」之違規行為，開立中市警交字第GF0000000號、第GF00000
    00號舉發違反道路交通管理事件通知單當場舉發，因異議人
    逾期到案，原處分機關乃依道路交通管理處罰條例第12條第
    1項第5款、第2項等規定，各裁處罰鍰新臺幣（下同）7,000
    元，並吊銷牌照，於法應無不合等語。
二、聲明異議意旨略以：其所有之車牌號碼SRL-028號輕型機車
    曾於94年失竊，迄95年尋獲後即未行駛，尋獲車輛當時，因
    車體本身已損壞，其並未檢查車體與車牌是否吻合。直到10
    0年4月12日前，其到一般機車行維修機車、修改顏色，但機
    車行均未告知有車體與車牌不符之狀況，其始前往監理站驗
    車，而於不知情之情況下被驗出車牌與車體不符。其擁有該
    機車約9年時間，均未被告知車體有問題，期間內亦未曾行
    駛該車輛，況其所有之車牌號碼SRL-028號輕型機車與車牌
    號碼SRT-118號輕型機車之廠牌、車款相同，亦均有車輛失
    竊報案紀錄，且其所有之車牌號碼SRL-028號輕型機車引擎
    亦遺失不知蹤影、而車牌號碼SRT-118號機車車主亦已過世
    許久，實在不知那個環節出錯，倘其確知悉車體與車牌不符
    ，也不會花錢修車及自找麻煩驗車，由於機車維修費用為1
    4,000元，罰金又高達14,000元，經濟上實有困難，為此聲
    明異議，請求撤銷原處分等語。
三、按汽車牌照借供他車使用或使用他車牌照行駛者，處汽車所
    有人3,600元以上10,800元以下之罰鍰，並禁止其行駛，牌
    照吊銷之，道路交通管理處罰條例第12條第1項第5款、第2
    項固定有明文，且道路交通管理處罰條例及道路交通安全規
    則所稱之「汽車」，依道路交通管理處罰條例第3條第8款及
    道路交通安全規則第2條第1項第1款之規定，均包括「機器
    腳踏車」在內。然按法院受理有關交通事件，準用刑事訴訟
    法之規定，道路交通管理處罰條例第89條前段定有明文，是
    最高法院76年臺上字第4986號判例所揭「認定犯罪事實所憑
    之證據，雖不以直接證據為限，間接證據亦包括在內；然而
    無論直接或間接證據，其為訴訟上之證明，須於通常一般之
    人均不致有所懷疑，而得確信其為真實之程度者，始得據為
    有罪之認定，倘其證明尚未達到此一程度，而有合理之懷疑
    存在以致事實審法院無從取得有罪之確信時，即應由法院為
    諭知被告無罪之判決」之意旨，於法院審理行為人違反道路
    交通管理處罰條例案件時，自當有其適用。易言之，法院於
    審理行為人違反道路交通管理處罰條例案件，當踐行完畢調
    查證據之程序後，為事實之認定時，如就原處分機關所認定
    之行為人違規之事實仍有合理之訴訟上懷疑，而無法百分之
    百確信行為人確有該當於道路交通管理處罰條例各該處罰條
    文之構成要件事實時，即應依訴訟上之待證事實「倘有懷疑
    ，則從被告之利益作解釋」之證據法則，作對受處分人有利
    之認定。
四、本件異議人所騎乘懸掛車牌號碼SRT-118號之輕型機車，原
    係賴竹巖所有之車牌號碼為SRT-118號輕型機車，致異議人
    至臺中市監理站驗車時，經監理站人員發現後通知員警到場
    ，並以異議人有「牌照供他車（SRT-118）使用」、「使用
    他車牌照（SRL-028）行駛」之違規情事而開單舉發，固有
    臺中市政府警察局中市警交字第63-GF0000000號、第63-GF0
    000000號舉發違反道路交通管理事件通知單各1張附卷可佐
    。惟查，異議人所有之車牌號碼SRT-118號之輕型機車曾於
    94年8月17日失竊，經異議人於同年月22日報案，直至隔年
    即95年7月22日始尋獲，而賴竹巖所有之SRT-118號輕型機車
    亦曾於91年3月10日失竊、同年月11日報警尋獲，此有機車
    失車案件基本資料詳細畫面報表、機車異動歷史查詢資料各
    2份在卷可考，參以異議人所有之車牌號碼SRT-118號輕型機
    車與賴竹巖所有車牌號碼SRT-118號輕型機車，均為三陽T50
    、排氣量49C.C.之輕型機車，亦即其廠牌、車款、排汽量均
    相同，此有機車車籍查詢資料附卷可佐，本院斟諸當社會，
    竊車集團猖蹶，遭竊車輛每經拆解、更換車牌或變造車身、
    引擎號碼後予以銷贓等情形屢見不鮮，本件機車自有於失竊
    時遭人換置車牌之可能，且警方於尋獲失竊機車後，是依車
    牌號碼通知車主領回，會核對廠牌是否相符，如無問題，則
    請車主檢查，如車主無意見，且領車人為車主或其合法代理
    人即可領車，原則上不會核對機車引擎號碼與車牌是否相符
    乙節，有本院公務電話記錄附卷可稽，實不能苛責異議人領
    回其失竊之車牌號碼SRT-118號之輕型機車時，應核對車牌
    號碼與機車車身是否相符，更難認異議人確知其所領回之機
    車懸掛之車牌號碼與機車車身不符，況本件係因異議人至監
    理站驗車時始遭發現有前揭違規情事，衡諸一般常情，異議
    人若明知有此違規事實，斷無仍前往監理站驗車以致受罰之
    理。此外，本件並無其他積極事證可資認定異議人就前開違
    規事實有何故意或過失情事，上開違規行為應不可歸責於異
    議人。
五、綜上，本件既尚存有合理之懷疑，又無其它積極證據足資證
    明異議人就原處分意旨所指違規事由之發生，有何故意或過
    失之可歸責原因，原處分機關未予詳查，遽為前開裁罰，難
    認允當，異議人執此聲明異議，為有理由，自應由本院將原
    處分撤銷，並為不罰之諭知。
據上論斷，應依道路交通管理處罰條例第87條第2項、道路交通
事件處理辦法第19條前段，裁定如主文。
中    華    民    國  100    年    10    月    3    日
                      交通法庭  法  官   尚安雅
以上正本證明與原本無異。
如不服本裁定，應於收受送達後5日內向本院提出抗告狀。（應
附繕本）
                                書記官    張宏清
中    華    民    國  100    年    10    月    3    日